臺灣苗栗地方法院刑事判決　　　　　　 96年度交易緝字第1號
公　訴　人　臺灣苗栗地方法院檢察署檢察官
被　　　告　乙○○
　　　　　　　　　　（現在台灣台中監獄苗栗分監執行中）
上列被告因過失傷害案件，經檢察官提起公訴（95年度偵字第23
37號），本院依簡式審判程序判決如下：
    主  文
乙○○因過失傷害人，處有期徒刑肆月，如易科罰金，以銀元參
佰元即新台幣玖佰元折算壹日。
    事  實
一、乙○○明知無汽車駕駛執照不得駕車，竟仍於民國（下同）
    94年12月17日下午4 時30分許，駕駛1 部車牌號碼Q9-8841
    號自用小客車，從其苗栗縣頭份鎮○○里○ 鄰○○路276 號
    住處出發，並沿苗栗縣頭份鎮○○路由東往西方向行駛，行
    駛約5 分鐘左右，於同日下午4 時35分許，途經東興路與中
    山路口時，原應注意汽車行駛時，駕駛人應注意車前狀況，
    並隨時採取必要之安全措施，以避免肇生事故，危及他人之
    安全，而依當時天候晴，日間自然光線，路面乾燥無缺陷，
    亦無障礙物，視距良好等情狀，並能注意，竟疏未注意及此
    ，從後追撞其前由方甲○○所騎乘因塞車停在該路口之車牌
    號碼F2J-753 號重型機車，致甲○○因此受有左腳趾第1 腳
    趾開放性骨折及肌腱斷裂傷等普通傷害。
二、案經甲○○訴由苗栗縣警察局頭份分局報請臺灣苗栗地方法
    院檢察署檢察官偵查起訴。
    理　由
壹、證據能力之認定：
    按被告以外之人於審判外之陳述，雖不符前4 條之規定，而
    經當事人於審判程序同意作為證據，法院審酌該言詞陳述或
    書面陳述作成時之情況，認為適當者，亦得為證據。當事人
    、代理人或辯護人於法院調查證據時，知有第159 條第1 項
    不得為證據之情形，而未於言詞辯論終結前聲明異議者，視
    為有前項之同意。刑事訴訟法第159 條之5 定有明文。查被
    告及檢察官於言詞辯論終結前，對於卷內被告以外之人之警
    詢筆錄等證據，均未聲明異議，應視為被告已同意以之作為
    證據，且經本院審酌後，認無不適當之情形，則本院調查之
    卷內證據均有證據能力，合先敘明。
貳、犯罪事實之認定：
一、訊據被告乙○○已向本院坦承其有過失，核與告訴人甲○○
    於警詢時指訴車禍如何發生之情節大致相符，而告訴人甲○
    ○確因本件車禍，受有左腳趾第1 腳趾開放性骨折及肌腱斷
    裂傷等普通傷害，有財團法人為恭紀念醫院出具之甲種診斷
    證明書1 紙在卷足憑。按汽車行駛時，駕駛人應注意車前狀
    況，並隨時採取必要之安全措施，道路交通安全規則第94條
    第3 項定有明文。經查：本件車禍之發生，依被告乙○○之
    自白，告訴人甲○○之指訴，道路交通事故調查報告表（一
    ）、（二）、道路交通事故現場圖，現場及肇事車輛照片所
    示，係因被告乙○○於94年12月17日下午4 時30分許，無照
    駕駛1 部車牌號碼Q9-884 1號自用小客車，從其苗栗縣頭份
    鎮○○里○ 鄰○○路276 號住處出發，並沿苗栗縣頭份鎮○
    ○路由東往西方向行駛，行駛約5 分鐘左右，於同日下午4
    時35分許，途經東興路與中山路口時，原應注意汽車行駛時
    ，駕駛人應注意車前狀況，並隨時採取必要之安全措施，以
    避免肇生事故，危及他人之安全，而依當時天候晴，日間自
    然光線，路面乾燥無缺陷，亦無障礙物，視距良好等情狀，
    並能注意，竟疏未注意及此，從後追撞其前方由告訴人甲○
    ○所騎乘因塞車停在該路口之車牌號碼F2J-753 號重型機車
    ，致告訴人甲○○受傷，其顯有過失甚明，且告訴人甲○○
    因本件車禍受傷，與被告乙○○之過失行為間，顯有相當之
    因果關係。亦即，本件車禍之發生，被告乙○○應負全部之
    肇事責任。本件事證明確，被告乙○○過失之犯行，洵堪認
    定，應依法論科。
二、按被告乙○○行為後，中華民國刑法於94年2 月2 日總統華
    總一義字第09400014901 號令修正公布，並自95年7 月1 日
    施行，其中（1） 關於罰金最低額部分，依修正後刑法第33
    條第5 款規定為「新臺幣1 千元以上，以百元計算之」，較
    舊法所定罰金最低額為銀元1 元以上為重，依刑法第2 條第
    1 項規定，以修正前有利於被告乙○○。（2） 被告乙○○
    於犯罪時之刑法第41條第1 項前段規定：「犯最重本刑為5
    年以下有期徒刑以下之刑之罪，而受6 個月以下有期徒刑或
    拘役之宣告，因身體、教育、職業、家庭之關係或其他正當
    事由，執行顯有困難者，得以1 元以上3 元以下折算一日，
    易科罰金。」又被告乙○○行為時之易科罰金折算標準，修
    正前罰金罰鍰提高標準條例第2 條前段（現已刪除）規定，
    就其原定數額提高為100 倍折算1 日，則本件被告乙○○行
    為時之易科罰金折算標準，應以銀元300 元折算1 日，經折
    算為新臺幣後，應以新臺幣900 元折算為1 日。惟修正後刑
    法第41條第1 項前段則規定：「犯最重本刑為5 年以下有期
    徒刑以下之刑之罪，而受6 個月以下有期徒刑或拘役之宣告
    者，得以新臺幣1 千元、2 千元或3 千元折算1 日，易科罰
    金。」比較修正前後之易科罰金折算標準，以修正前之規定
    ，較有利於被告乙○○。再比較時應就罪刑有關之共犯、未
    遂犯、想像競合犯、牽連犯、連續犯、結合犯，以及累犯加
    重、自首減輕暨其他法定加減原因〈如身分加減〉與加減例
    等一切情形，綜其全部罪刑之結果而為比較。經本院綜合比
    較上開結果，以被告乙○○行為時之規定，較有利於被告乙
    ○○，應依刑法第2 條第1 項前段之規定，而適用修正施行
    前刑法關於共犯、罰金最低額及易科罰金折算標準之規定。
三、核被告乙○○所為，係犯刑法第284條第1項前段之普通過失
    傷害罪。被告乙○○無駕駛執照駕車因而致人受傷，就其所
    犯過失傷害罪部分，應依道路交通管理處罰條例第86條第1
    項之規定，加重其刑。爰審酌被告乙○○對此次車禍之發生
    ，應負全部之肇事責任，告訴人傷勢不輕，被告雖曾與告訴
    人成立民事和解，但迄今未履行和解條件，足見其僅在唬弄
    告訴人，毫無和解誠意，及犯後能坦白承認等一切情狀，量
    處如主文所示之刑，並依修正前刑法第41條第1 項前段之規
    定，諭知易科罰金之折算標準，以資懲儆。按中華民國96年
    罪犯減刑條例施行前，經通緝而未於96年12月31日以前自動
    歸案接受偵查、審判或執行者，不得依該條例減刑，該條例
    第6 條定有明文。查被告乙○○之過失傷害犯行，雖發生在
    96年4 月24日以前，惟因其未到案接受審判，經本院於96年
    3 月27日發布通緝，於96年8 月26日，始被警方緝獲，依中
    華民國96年罪犯減刑條例第5 條之規定，自不得依該條例之
    規定減刑，附此敘明。
據上論斷，應依刑事訴訟法第273 條之1 第1 項、第299 條第1
項前段，刑法第2 條、第284 條第1 項前段、修正前刑法第41條
第1 項前段，道路交通管理處罰條例第86條第1 項，刑法施行法
第1 條之1 ，判決如主文。
本案經檢察官蕭慶賢到庭執行職務。
中　　華　　民　　國　　96　　年　　9　　月　　26   　日
                  刑事第三庭    法　官　柳章峰
以上正本證明與原本無異。
如不服本判決，應於判決送達後10日內向本院提出上訴狀（應抄
附繕本），其未敘述上訴理由者，應於上訴期間屆滿後20日內補
提理由書狀於本院，上訴於臺灣高等法院臺中分院。告訴人或被
害人如對於本判決不服者，應具備理由請求檢察官上訴，其上訴
期間之計算係以檢察官收受判決正本之日期為準。
                                書記官  陳采瑜
中　　華　　民　　國　　96　　年　　9 　　月　　26　　日
附錄本案論罪科刑法條全文
中華民國刑法第284 條 (過失傷害罪)
因過失傷害人者，處6 月以下有期徒刑、拘役或500 元以下罰金
，致重傷者，處1 年以下有期徒刑、拘役或500 元以下罰金。
從事業務之人，因業務上之過失傷害人者，處1 年以下有期徒刑
、拘役或1 千元以下罰金，致重傷者，處 3 年以下有期徒刑、
拘役或2 千元以下罰金。
